智慧財產及商業法院民事裁定
111年度商訴字第19號
原      告  展愛資產管理有限公司


法定代理人  鐘克信              
訴訟代理人  朱瑞陽律師
            王祖均律師
被      告  平安國際股份有限公司

法定代理人  簡意濤                                      
上列當事人間確認股東會決議無效等事件，本院裁定如下：
    主  文
本件移送臺灣臺北地方法院。
    理  由
一、按「本法所稱商業法院，指智慧財產及商業法院；所稱商業
    事件，分為商業訴訟事件及商業非訟事件，由商業法院之商
    業法庭處理之」、「商業訴訟事件指下列各款事件：一、公
    司負責人因執行業務，與公司所生民事上權利義務之爭議，
    其訴訟標的之金額或價額在新臺幣一億元以上者。二、因下
    列事件所生民事上權利義務之爭議，且訴訟標的之金額或價
    額在新臺幣一億元以上者：㈠證券交易法之有價證券詐欺、
    財務報告或財務業務文件不實、未交付公開說明書、公開說
    明書不實、違法公開收購、操縱市場、短線交易、內線交易
    、不合營業常規交易、違法貸款或提供擔保。㈡期貨交易法
    之操縱市場、內線交易、期貨交易詐欺、公開說明書不實、
    未交付公開說明書。㈢證券投資信託及顧問法之虛偽、詐欺
    、其他足致他人誤信之行為、公開說明書不實、未交付公開
    說明書。㈣不動產證券化條例之公開說明書或投資說明書不
    實、未依規定提供公開說明書或投資說明書。㈤金融資產證
    券化條例之公開說明書或投資說明書不實、未依規定提供公
    開說明書或投資說明書。三、公開發行股票之公司股東基於
    股東身分行使股東權利，對公司、公司負責人所生民事上權
    利義務之爭議事件，及證券投資人及期貨交易人保護機構依
    證券投資人及期貨交易人保護法規定，訴請法院裁判解任公
    司之董事或監察人事件。四、公開發行股票之公司股東會或
    董事會決議效力之爭議事件。五、與公開發行股票公司具有
    控制或從屬關係，且公司資本額在新臺幣五億元以上之非公
    開發行股票公司股東會或董事會決議效力之爭議事件。六、
    因公司法、證券交易法、期貨交易法、銀行法、企業併購法
    、金融機構合併法、金融控股公司法、不動產證券化條例、
    金融資產證券化條例、信託法、票券金融管理法、證券投資
    信託及顧問法所生民事法律關係之爭議，其訴訟標的之金額
    或價額在新臺幣一億元以上者，經雙方當事人以書面合意由
    商業法院管轄之民事事件。七、其他依法律規定或經司法院
    指定由商業法院管轄之商業訴訟事件」、「第二項所定數額
    ，司法院得因情勢需要，以命令調整之」；「商業事件，專
    屬商業法院管轄，且不因請求之減縮或其他變更而受影響」
    ，商業事件審理法(下稱商審法)第2條第1項、第2項、第5項
    、第3條第1項分別定有明文。又司法院依商審法第2條第2項
    第7款規定，於民國111年5月17日以院台廳民三字第1110015
    081號令指定下列事件為商業訴訟事件：㈠依證券投資人及期
    貨交易人保護法設立之保護機構，依該法第10條之1、第10
    條之2及第28條規定提起之訴訟事件。㈡債務人就債權人以智
    慧財產及商業法院之商業法庭所為裁判、成立之和解或調解
    為執行名義聲請強制執行，於該程序終結前，對債權人提起
    之異議之訴(見商訴卷第13頁)；依商審法第2條第5項規定，
    於同日以院台廳民三字第1110015084號令為以下調整：㈠本
    法第2條第2項第1款、第2款及第6款所定商業訴訟事件訴訟
    標的金額或價額調整為新臺幣(下同)3千萬元以上。㈡本法第
    2條第2項第5款所定與公開發行股票公司具有控制或從屬關
    係之非公開發行股票公司資本額調整為1億元以上（見商訴
    卷第16頁），而商審法第2條第2項第5款所定非公開發行股
    票公司之公司資本額指起訴時實收資本額而言，此觀該款之
    立法理由即明。是以，倘不屬上開類型之訴訟事件，即非商
    業法院所得管轄之商業訴訟事件。次按「對於私法人或其他
    得為訴訟當事人之團體之訴訟，由其主事務所或主營業所所
    在地之法院管轄」，民事訴訟法第2條第2項定有明文。上開
    民事訴訟法之規定依商審法第19條之規定，於商業訴訟事件
    適用之。末按「商業法院認事件不合第二條所定商業事件者
    ，應依職權或依聲請裁定移送於其管轄地方法院；受移送之
    法院受其羈束」，商審法第4條第1項亦有規定。
二、原告起訴略以：伊為被告之股東，前經被告告以伊與其股東
    陳明瀚、王徐勳共同依公司法第173條之1規定，訂於111年8
    月29日，在臺北市○○區○○○路0段00號11樓召集股東臨時會（
    下稱系爭股東會），惟伊係遭不明人士盜用印鑑連署召集系
    爭股東會，經伊報警處理，並於系爭股東會召開時到場表明
    未指派在場姓名年籍不詳之「周孟瑋」出席，陳明瀚、王徐
    勳仍執意召開會議，任由「周孟瑋」參與討論及表決，並通
    過全面改選董事、監察人等議案，然陳明瀚、王徐勳持有被
    告股數之比率未達公司法第173條之1第1項規定得召集股東
    會之要件，其等召集之系爭股東會即未合法成立，系爭股東
    會之決議亦不成立而歸於無效，爰先位請求確認系爭股東會
    之決議無效。又縱系爭股東會所為決議有效，該股東會召集
    程序有上開違背法令情事而得訴請法院撤銷，爰依公司法第
    189條規定，備位請求撤銷系爭股東會關於「改選全體董事
    及監察人」之決議，並聲明：㈠先位聲明：確認系爭股東會
    所為全部決議無效。㈡備位聲明：系爭股東會所為「改選全
    體董事及監察人」之決議及選舉應予撤銷。
三、經查，本件原告主張系爭股東會係無召集權人所召集，作成
    之決議應均為無效，或該股東會召集程序違背法令，其得就
    相關決議訴請法院撤銷等情，均屬公司股東會決議效力之爭
    議事件，惟被告係實收資本額3,000萬元之非公開發行股票
    公司，有公司基本資料及公開資訊觀測站網頁資訊可佐（見
    商調卷第47、51頁），揆諸首揭說明，本件非屬商審法第2
    條第2項第4款、第5款所定之商業訴訟事件，亦非司法院指
    定或同法第2條第2項規定之其他商業訴訟事件，本院對之無
    管轄權，而被告之主事務所所在地位於臺北市○○區(見商調
    卷第47頁)，屬臺灣臺北地方法院管轄，原告誤向無管轄權
    之本院起訴，顯有違誤，爰依職權將本件移送於該管轄法院
    即臺灣臺北地方法院。
四、依商審法第4條第1項，裁定如主文。
中　　華　　民　　國　　111 　年　　11　　月　  14　　日
                        商業庭
                            審判長法  官  林欣蓉
                                  法  官　陳蒨儀
                                  法  官　林昌義
以上正本係照原本作成。
本件不得抗告。
中　　華　　民　　國　　111 　年　　11　　月　　 14　日
　　　　　　　　　　　　　        書記官　張禎庭